【裁判字號】    89,小上,18
【裁判日期】    891214
【裁判案由】    給付會款
【裁判全文】
臺灣高雄地方法院民事裁定  八十九年度小上字第一八號
    上訴人      乙○○
    被上訴人    甲○○
右當事人間八十八年度雄小字第一一三一號請求給付會款事件，上訴人對於民國八十
八年十一月十六日本院高雄簡易庭小額民事判決提起上訴，本院裁定如左：
    主      文
上訴駁回。
上訴費用新臺幣壹仟捌佰零柒元由上訴人負擔。
    理      由
一、按對於小額程序之第一審判決之上訴，非以其違背法令為理由，不得為之；所謂
    判決違背法令，乃指判決不適用法規或適用不當，而有第四百六十九條所列第一
    款至第五款事由時，其判決當然為違背法令。次按上訴不合程式或已逾期間或法
    律上不應准許者，第二審法院應以裁定駁回之，民事訴訟法第四百三十六條之二
    十四第二項、第四百三十六條之三十二第二項準用第四百六十八條及第四百六十
    九條第一款至第五款（同條第六款則不在準用之列）、第四百三十六條之二十八
    、第四百四十四條第一項前段分別定有明文。是當事人提起上訴，如依民事訴訟
    法第四百六十八條規定，以小額程序之第一審判決有不適用法規或適用法規不當
    為理由時，其上訴狀或理由狀應有具體之指摘，並揭示該法規之條項或其內容，
    若係成文法以外之法則，應揭示該法則之旨趣，倘為司法院解釋或最高法院之判
    例，則應揭示該判解之字號或其內容，如以民事訴訟法第四百六十九條第一款至
    第五款所列情形為理由時，其上訴狀或理由書，應揭示合於該條款之事實。上訴
    狀或理由書如未依此項方法表明，或其所表明者，顯與上開法條規定不相合時，
    即難認為已對小額程序之第一審判決之違背法令有具體之指摘，其上訴自難認為
    合法（最高法院七十一年台上字第三一四號判例要旨參照）。
二、本件上訴人對小額程序之第一審判決提起上訴，惟核其上訴理由略以：上訴人因
    參加訴外人翁桂香為會首，每月新臺幣（下同）一萬元之互助會，於參加該互助
    會期間因傳聞會首翁桂香經濟生變，上訴人乃標取一會，但被上訴人受同參加該
    會之綽號阿呆之友人請託，出面向上訴人央求將所標得之會，讓與該友人，並承
    諾倘該互助會日後倒會，願負責賠償云云，上訴人經不起被上訴人苦苦哀求，隨
    予以允諾，並將該互助會會款債權轉讓予綽號阿呆之會員，詎前開互助會嗣竟倒
    會，致使上訴人損失四十餘萬元，而依被上訴人前開承諾，被上訴人應負擔此項
    損害，且因被上訴人應負擔損害賠償責任之債務種類，與其向上訴人請求之債權
    ，均屬金錢給付之債，依民法第三百三十四條規定，自符合抵銷之要件，故就被
    上訴人積欠上訴人債務，其中與被上訴人本件請求債權同額範圍內主張抵銷，至
    於抵銷範圍外被上訴人所欠上訴人之債務，上訴人將予以保留，並於另案起訴云
    云。
三、經審酌上訴人之上訴理由，無非以被上訴人對其應負損害賠償之責，故主張與被
    上訴人所請求本件會款債權予以抵銷云云。惟上訴人除提出前開抵銷之新攻擊方
    法外，並未具體表明原判決有何不適用法規、適用法規不當或合於民事訴訟法第
    四百六十九條第一款至第五款所列各款之事實。而本院先於民國八十九年五月十
    九日準備程序期日諭知上訴人具狀補正原審判決有何違背法令之處，上訴人則執
    上訴理由狀所載前述理由以為主張，嗣本院再於八十九年五月三十日準備程序期
    日詢問上訴人原審判決究有何違背法令之處，上訴人則自承原審判決並無違背法
    令，惟仍主張抵銷等情。是依前揭說明，認上訴人之上訴為不合法，應予駁回。
    至於上訴人雖於本院審理中主張抵銷之抗辯云云，惟除因上訴人之上訴不合法，
    本應受駁回裁判外，且因當事人於第二審程序不得提出新攻擊或防禦方法，亦為
    民事訴訟法第四百三十六條之二十八所規定，上訴人前開抵銷抗辯之行使因屬新
    攻擊防禦方法，是依前開規定，上訴人自不得於第二審程序提出，併此敘明。
四、次按於小額訴訟之上訴程序，法院為訴訟費用之裁判時，應確定其費用額，民事
    訴訟法第四百三十六條之十九第一項、第四百三十六條第三十二第一項規定甚明
    。本件第二審裁判費用既認定應由上訴人負擔，故上訴人所支出之第二審裁判費
    用一千四百九十一元及第二審送達郵費三百十六元，合計為一千八百零七元，自
    應由上訴人負擔。
五、據上論結：本件上訴為不合法，依民事訴訟法第四百三十六條之三十二第二項、
    第四百四十四條第一項前段、第九十五條、第七十八條，裁定如主文。
中      華      民      國    八十九    年     十二     月     十四     日
                              臺灣高雄地方法院民事第六庭
~B審判長法官  陳明富
~B法      官  楊國祥
~B法      官  張維君
右為正本係照原本作成。
本裁定不得抗告。
中      華      民      國    八十九    年     十二     月     十四     日
~B法院書記官  鄭翠蘭


司法院資訊處製作；財團法人民間司法改革基金會備份。
